臺灣高等法院臺南分院民事判決　九十一年度上字第三二號　 Ｋ
　　　上　訴　人　Ａ　○　○
　　　視同上訴人　壬　○　○
　　　訴訟代理人　卯　○　○
　　　視同上訴人　地　○　○
　　　訴訟代理人　丙　○　○
　　　視同上訴人　申　○　○
　　　　　　　　　巳　○　○
　　　　　　　　　Ｆ　○　○
　　　　　　　　　辰　○　○
　　　　　　　　　丁　○　○
　　　　　　　　　Ｂ　○　○
　　　　　　　　　酉　○　○
　　　　　　　　　甲　○　○
　　　　　　　　　午　○　○
　　　　　　　　　戌　○　○
　　　　　　　　　Ｄ　○　○
　　　　　　　　　寅　○　○
　　　　　　　　　天　○　○
　　　　　　　　　癸　○　○
　　　　　　　　　未　○　○
　　　　　　　　　丑　○　○
　　　被　上訴人　Ｃ　○　○
　　　訴訟代理人　宇　○　○
右當事人間請求分割共有物事件，上訴人對於中華民國九十年十二月二十七日臺灣雲
林地方法院第一審判決（八十九年訴字第五六九號）提起上訴，被上訴人並於本院言
詞辯論終結前，為訴之追加，本院判決如左：
      主      文
原判決除確定部分外廢棄。
兩造共有坐落雲林縣斗南鎮○○○段三四八地號，地目建，面積○．二五五一公頃土
地，分割如本判決附圖己案所示：其中
編號一部分，面積○‧○二六六公頃土地，分歸視同上訴人Ｄ○○取得；
編號二部分，面積○‧○二六六公頃土地，分歸被上訴人取得；
編號三部分，面積○‧○○六七公頃土地，分歸視同上訴人酉○○取得；
編號四部分，面積○‧○○六七公頃土地，分歸視同上訴人甲○○取得；
編號五部分，面積○‧○一三三公頃土地，分歸視同上訴人Ｂ○○取得；
編號六部分，面積○‧○○二八公頃、編號十部分，面積○‧○一二四公頃、編號
  十五部分，面積○‧○一一七公頃等三筆土地留作道路用地，並均按附表二所示應
  有部分比例保持共有。
編號七部分，面積○‧○一九三公頃土地，分歸視同上訴人地○○取得；
編號八部分，面積○‧○二○七公頃土地，分歸視同上訴人丁○○、丑○○依序依
  應有部分四分之三、四分之一比例保持共有；
編號九部分，面積○‧○○五○公頃土地，分歸視同上訴人戌○○、壬○○各按應
  有部分二分之一比例保持共有；
編號十一部分，面積○‧○二○○公頃土地，分歸視同上訴人己○○、林金徵各按
  應有部分二分之一比例保持共有；
編號十二部分，面積○‧○○五○公頃土地，分歸視同上訴人申○○取得；
編號十三部分，面積○‧○○五○公頃土地，分歸視同上訴人巳○○、辰○○、Ｆ
  ○○各按應有部分三分之一比例保持共有；
編號十四部分，面積○‧○○五○公頃土地，分歸視同上訴人癸○○、未○○各按
  應有部分二分之一比例保持共有；
編號十六部分，面積○‧○一九０公頃土地，分歸上訴人Ａ○○取得；
編號十七部分，面積○‧○一九五公頃土地，分歸視同上訴人宙○○、玄○○、黃
  ○○各按應有部分三分之一比例保持共有；
編號十八部分，面積○‧○一二一公頃土地，分歸視同上訴人寅○○取得；
編號十九部分，面積○‧○一一五公頃土地，分歸視同上訴人天○○取得；
編號二十部分，面積○‧○○六一公頃土地，分歸視同上訴人午○○取得。
視同上訴人壬○○、地○○、申○○、巳○○、Ｆ○○、辰○○、丁○○、Ｂ○○、
酉○○、甲○○、午○○、戌○○、Ｄ○○、寅○○、癸○○、未○○、丑○○、林
金徵、己○○、Ｃ○○等人各應補償視同上訴人戌○○、壬○○、Ａ○○、黃○○、
宙○○、玄○○、天○○等人如本判決附表一所示之金額。
被上訴人在第一審請求視同上訴人Ｅ○○分割共有物之訴部分駁回。
被上訴人追加之訴駁回。
第一審（確定部分除外）、第二審（含追加之訴）訴訟費用由兩造按附表二所示比例
負擔。
      事      實
甲、上訴人方面：
一、聲明：求為判決：（一）原判決除確定部分外廢棄。（二）兩造共有坐落雲林縣
    斗南鎮○○○段三四八地號，地目建，面積○．二五五一公頃土地，分割如本判
    決附圖己案所示
二、陳述：除與原判決記載相同者，予以引用外，補稱：原審判決採用之分割方案，
    其中編號十七部分為道路，因上訴人之建物適於該道路上，必遭拆屋之命運，經
    徵得共有人之同意，請求將原判決所採分割方案中，編號十七部分之道路預定用
    地移至己案所示位置，至於其面積及其他共有人分配之位置、面積均維持不變，
    亦不影響土地之使用，而免於上訴人拆屋折損之經濟價值。
三、證據：除援用第一審所提證據外，並聲請囑託雲林縣斗南地政事務繪測複丈成果
    圖。
乙、視同上訴人均未於最後言詞辯論期日到場，其中申○○、巳○○、Ｆ○○、辰○
    ○、酉○○、甲○○、午○○、Ｄ○○、寅○○、天○○、癸○○、未○○、丑
    ○○、Ｅ○○、黃○○、宙○○、玄○○、乙○、戊○○、辛○○、林金徵、謝
    林奚、己○○、庚○○、子○○、亥○○等人亦未提出書狀作何聲明或陳述，
    另視同上訴人丁○○、Ｂ○○、戌○○、壬○○、地○○以前到場之聲明、陳述
    則如左：
一、聲明：求為判決駁回上訴。
二、陳述：除與原判決記載相同者，予以引用外，補稱：同意上訴人提出之分割方案
    。
丙、被上訴人方面：
一、聲明：求為判決（一）駁回上訴。（二）上訴人乙○等應就其被繼承人林月嬌之
    所有權應有部分二四分之一辦理繼承登記。
二、陳述：除與原判決記載相同者，予以引用外，補稱：共有人之一林月嬌於原審判
    決後死亡，視同上訴人乙○、戊○○、辛○○、林金徵、謝林奚、己○○、庚
    ○○、子○○、亥○○等九人均係其繼承人，依法應繼承其應有部分，爰追加聲
    明如答辯聲明（二）所示。又對於上訴人提出之分割方案並不影響被上訴人權益
    ，被上訴人亦同意之。
三、證據：除援用第一審所提證據外，補提繼承系統表、戶籍謄本、除戶戶籍謄本、
    土地登記謄本等件為證。
丁、本院依上訴人聲請囑託雲林縣斗南地政事務所繪製土地複丈成果圖。
      理      由
一、按訴訟標的對於共同訴訟之各人必須合一確定者，共同訴訟中一人之上訴，其效
    力及於全體，此觀民事訴訟法第五十六條第一項第一款規定自明。本件為請求分
    割共有物之訴，其訴訟標的對於共同訴訟之各人必須合一確定，依前開規定，上
    訴人Ａ○○上訴之效力及於同造之壬○○、地○○、申○○、巳○○、Ｆ○○、
    辰○○、丁○○、Ｂ○○、酉○○、甲○○、午○○、戌○○、Ｄ○○、寅○○
    、天○○、癸○○、未○○、丑○○、Ｅ○○、黃○○、宙○○、玄○○、林月
    嬌，爰將之併列為上訴人，合先敘明。
二、再查林月嬌在本件訴訟進行中，於九十一年一月十日死亡，乙○、戊○○、辛○
    ○、林金徵、謝林奚、己○○、庚○○、子○○、亥○○等九人係其繼承人乙
    節，此有被上訴人於本院提出之林月嬌之除戶籍謄本、繼承系統表、乙○等九人
    之戶籍謄本附於本院卷第九三頁至第一００頁可參，被上訴人具狀聲明上開繼承
    人乙○等九人應就林月嬌部分承受訴訟（參見本院卷第二一０至第二二一頁），
    核無不合，應予准許。
三、又按在第二審所為訴之變更、追加，若係請求之基礎事實同一者，雖未經他造同
    意，亦得為之，此觀諸民事訴訟法第四百四十六條第一項、第二百五十五條第一
    項第二款規定自明；又分割共有物，性質上為處分行為，依民法第七百五十九條
    規定，共有不動產之共有人中有人死亡時，於其繼承人未為繼承證記以前，尚不
    得分割共有物者，並經最高法院著有六十九年台上字第一０一二號判例可參照；
    本件共有人之一林月嬌於上訴人提起上訴後死亡，被上訴人因之於本院言詞辯論
    終結前，另追加請求視同上訴人乙○、戊○○、辛○○、林金徵、謝林奚、己
    ○○、庚○○、子○○、亥○○等九人應就其被繼承人林月嬌之所有權應有部分
    二四分之一辦理繼承登記，其請求之基礎事實仍係系爭共有土地之分割事件，且
    非經乙○等人先行辦理繼承後，本件裁判分割訴訟事件亦無從進行，揆諸前開說
    明，被上訴人前開追加之訴即無不合，合先敘明。
四、本件視同上訴人壬○○、地○○、申○○、巳○○、Ｆ○○、辰○○、丁○○、
    Ｂ○○、酉○○、甲○○、午○○、戌○○、Ｄ○○、寅○○、天○○、癸○○
    、未○○、丑○○、Ｅ○○、黃○○、宙○○、玄○○、乙○、戊○○、辛○○
    、林金徵、Ｇ○○○、己○○、庚○○、子○○、亥○○經合法通知均無正當理
    由不到場，核無民事訴訟法第三百八十六條各款所列情形，准依被上訴人聲請，
    由其一造辯論而為判決。
五、本件被上訴人起訴主張：坐落雲林縣斗南鎮○○○段三四八地號，地目建，編定
    使用地類別為乙種建築用地，使用分區別為鄉村區，面積○．二五五一公頃土地
    為兩造所共有，各共有人之應有部分如附表二所示「應有部分比例」欄所示，其
    中原共有人陳泗湖於原審繫屬中死亡，其應有部分由其繼承人Ｅ○○、宙○○、
    玄○○、黃○○繼承，惟迄未辦理繼承登記。又兩造間就系爭土地並無不分割之
    特約，亦無因物之使用目的不能分割之情形，因不能達成分割之協議，為此提起
    本件訴訟，求為判決視同上訴人Ｅ○○、宙○○、玄○○、黃○○應先就渠等之
    被繼承人陳泗湖系爭土地之應有部分辦理繼承登記後，兩造再就系爭土地分割如
    原判決附圖丁案所示（原審就視同上訴人Ｅ○○等人應就其被繼承人陳泗湖之應
    有部分辦理繼承登記部分，為渠等敗訴判決後，未據渠等聲明不服，此部分已確
    定，不在本院審理範圍）等語。上訴人Ａ○○則以原判決所採分割方案有致其拆
    屋之虞，不利土地之利用，至於附圖己案所示，僅係將原判決所採分割方案中，
    編號十七部分之道路預定用地移位，其面積及其他共有人分配之位置、面積均維
    持不變，核係適宜之分割方案等情詞置辯。
六、被上訴人起訴主張系爭土地為兩造分別共有，各共有人之應有部分如附表二所示
    「應有部分比例」欄所示，又系爭土地，地目為建，編定使用地類別為乙種建築
    用地，使用分區別為鄉村區等情，業據被上訴人於原審提出系爭土地登記簿謄本
    為證（原審(一)卷第一四頁至第二０頁），兩造就系爭土地並無不分割之協議，兩
    造又無法協議分割等情，復為到場兩造所不爭，應認被上訴人該部分之主張為真
    實。
七、按各共有人除因物之使用目的不能分割，或契約定有不分割之期限者外，得隨時
    請求分割共有物，又共有物分割之方法，不能協議決定者，法院得因任何共有人
    之聲請，命為原物或變價之分配，民法第八百二十三條第一項前段、第八百二十
    四條第二項分別定有明文。本件系爭土地為兩造所共有，共有人及應有部分已如
    前述，雙方既未定有不分割之特約，亦無因物之使用目的不能分割之情形，茲雙
    方復不能達成分割之協議，被上訴人訴請法院為共有物分割，於法即無不合，應
    予准許。
八、再按訴訟繫屬中為訴訟標的之法律關係，雖移轉於第三人，於訴訟無影響，民事
    訴訟法第二百五十四條第一項固定有明文，惟上開當事人恆定原則，僅係規定當
    事人不因之而失其訴訟當事人地位而已，至於該訴訟當事人於實體法律關係上，
    若已無不動產之應有部分而得再受分配，顯非事理之平，且與最高法院六十七年
    台上字第三一三一號判例所示：請求分割之共有物，如為不動產，共有人之應有
    部分各為若干，以土地登記總簿登記者為準之意旨有違；查：本件共有人陳泗湖
    在原審審理中，於九十年六月二十九日死亡，視同上訴人Ｅ○○、黃○○、宙○
    ○、玄○○等四人原均係其承受訴訟人，並於九十年十月八日辦妥繼承登記，而
    由視同上訴人黃○○、宙○○、玄○○三人就被繼承人陳泗湖所有系爭土地應有
    部分為繼承，並各按應有部分二七分之一與其他共有人保持分別共有（原審就此
    部分仍為命視同上訴人Ｅ○○、黃○○、宙○○、玄○○等四人應就被繼承人陳
    泗湖之應有部分辦理繼承登記之判決，惟視同上訴人Ｅ○○等四人對此部分並未
    聲明不服，併此敘明）；至於原共有人林月嬌在上訴人提起上訴後，於九十一年
    一月十日死亡，乙○、戊○○、辛○○、林金徵、謝林奚、己○○、庚○○、
    子○○、亥○○等九人均係其繼承人，經被上訴人聲請命其九人承受訴訟後，視
    同上訴人乙○等九人已於九十一年八月十二日辦妥繼承登記，而由視同上訴人林
    金徵一人單獨繼承林月嬌之應有部分二四分之一等情，此有土地登記簿本在卷可
    參（本院卷第二四一頁至第二四二頁）。揆諸說明，本件分割方案自應以系爭土
    地在本院言詞辯論終結前之實際共有人為分配，方屬的論。
九、再查：
（一）系爭土地略成東南、西北長條形走向，其東北及西南側均面臨馬路，東南側則
      有五至六米之巷道，其上散落各式磚造平房、鋼架造平房、鋼筋混凝土造樓房
      ，磚木造平房，分屬共有人Ｄ○○、酉○○、甲○○、地○○、丑○○、林月
      嬌、Ａ○○、陳泗湖、寅○○、天○○、午○○等人所有，東北側並有一小段
      空地供作既成道路使用，其位置、面積、使用人均詳如本判決附圖戊所示等情
      ，業經原審定期於八十九年九月八日會同雲林縣斗南地政事務所人員前往現場
      繪測明確，有勘驗筆錄、現場略圖、及雲林縣斗南地政事務所檢送之複丈成果
      圖附於原審(一)卷第一九四頁至第二０一頁可參。
（二）原審以附圖丁方案為分割方法，固非無見，惟本件視同上訴人Ｅ○○、黃○○
      、宙○○、玄○○等四人就其被繼承人陳泗湖之應有部分，於原審最後言詞辯
      論終結前，已辦妥繼承登記，而由視同上訴人黃○○、宙○○、玄○○等三人
      繼承，其應有部分各為二七分之一，乃原審猶判決視同上訴人Ｅ○○就附圖丁
      案所示編號十六、十八部分土地應與視同上訴人黃○○、宙○○、玄○○公同
      共有者，於法已難謂合，要難認係適宜分割方案。
（三）又原判決附圖所示甲、乙、丙之分割方案中，除其中乙案為視同上訴人酉○○
      、Ｂ○○、甲○○同意採用外，其餘甲、丙案無人同意採用，惟乙案將視同上
      訴人Ａ○○、陳泗湖分歸一處而由其二人保持共有，與其二人之意願不合，且
      與分割共有物在於使分割後之各共有人取得單獨所有，以利土地利用之目的相
      違背，上開三方案均難認係適宜之分割方法。
（四）至於本判決附圖己案所示，係就修正丁案而來，除將丁案中編號十七部分之道
      路預定用地完整移至北側，而改定為附圖己案所示之編號十五部分外，其面積
      並未改變，至於Ａ○○依附圖己案所示之編號十六部分，與丁案所示分得之編
      號十五部分位置大致相同，僅減少約二平方公尺（四捨五入），視同上訴人黃
      ○○、宙○○、玄○○等三人（即陳泗湖之繼承人）依附圖己案所示，其等分
      得之編號十七部分，係將附圖丁案之編號十六及編號十八部分之二筆土地合併
      為一筆，面積略增二平方公尺，惟其位置大致不變，且因得完整利用，而增進
      土地之經濟價值；此外其餘共有人分得之位置、面積均與丁案所示相同，且為
      到場共有人所贊同，更且每一共有人分得之土地均得利用道路對外聯絡，足可
      增進分割後土地之利用價值。
    綜上，本院斟酌系爭土地之地目為建地、各共有人之意願、共有人於系爭土地上
    使用之情況，並審酌兩造共有人於分割後可充分發揮土地利用目的，分割後各共
    有人取得土地價值是否相當等一切情狀，認本判決附圖己方案所示之分割方法，
    為所有分割方案中最適當者。
十、再按以原物為分配時，如共有人中有不能按其應有部分受分配者，得以金錢補償
    之，民法第八百二十四條第三項定有明文。又共有物之原物分割，依民法第八百
    二十五條規定觀之，係各共有人就存在於共有物全部之應有部分互相移轉，使各
    共有人取得各自分得部分之單獨所有權。故原物分割而應以金錢為補償者，倘分
    得價值較高及分得價值較低之共有人均為多數時，該每一分得價值較高之共有人
    即應就其補償金額對於分得價值較低之共有人全體為補償，並依各該短少部分之
    比例，定其給付金額，方符共有物原物分割為共有物應有部分互相移轉之本旨，
    並經最高法院著有八十五年台上字第二六七六號判例可資參照；查：
（一）本件分割事件，經原審法院採用附圖丁案所示之分割方法後，因各共有人就分
      得土地之利用價值不同，無法按各共有人應有部分為分配，且因土地分配大小
      、位置不同，均影響各共有人分得土地之實際價值，而無法完全符合各共有人
      應有部分之價值，經原審囑託財團法人中華民國企業技術鑑定委員會鑑價結果
      ，系爭土地總值為二千二百一十四萬三千三四百四十八元，其中共有人Ｄ○
      ○原持分土地價值二百四十六萬零三百八十三元，受分配土地價值二百六十七
      萬二千零十四元；Ｃ○○原持分土地價值二百四十六萬零三百八十三元，受
      分配土地價值二百六十七萬二千零十四元；酉○○原持分土地價值六十一萬
      五千零九十六元，受分配土地價值六十七萬二千七百六十三元；甲○○原持
      分土地價值六十一萬五千零九十六元，受分配土地價值六十六萬零三百五十八
      元；Ｂ○○原持分土地價值一百二十三萬零一百九十二元，受分配土地價值
      一百三十一萬一千二百三十元；地○○原持分土地價值一百八十四萬五千二
      百八十七元，受分配土地價值一百八十七萬零九百八十八元；丁○○、丑○
      ○二人原持分土地價值合計共一百八十四萬五千二百八十八元，受分配土地價
      值一百九十九萬八千一百三十七元；戌○○、壬○○二人原持分土地價值四
      十六萬一千三百二十二元，受分配土地價值三十五萬三千六百八十元；己○
      ○、林金徵（即林月嬌之繼承人）二人原持分土地價值一百八十四萬五千二百
      八十八元，受分配土地價值一百九十三萬四千五百六十三元；申○○原持分
      土地價值四十六萬一千三百二十二元，受分配土地價值四十六萬一千五百四十
      九元；巳○○、辰○○、Ｆ○○三人原持分土地價值四十六萬一千三百二十
      二元，受分配土地價值四十六萬一千五百四十九元；癸○○、未○○二人原
      持分土地價值四十六萬一千三百二十二元，受分配土地價值四十六萬一千五百
      四十九元；Ａ○○原持分土地價值二百四十六萬零三百八十三元，受分配土
      地價值一百九十一萬一千零八十四元；宙○○、玄○○、黃○○（即陳泗湖
      之繼承人）原持分土地價值二百四十六萬零三百八十三元，受分配土地價值一
      百七十八萬二千二百九十四元；寅○○原持分土地價值八十二萬零一百二十
      八元，受分配土地價值一百一十五萬一千零二十二元；天○○原持分土地價
      值一百二十三萬零一百九十二元，受分配土地價值一百十六萬六千零五十八元
      ；午○○原持分土地價值四十一萬零六十四元，受分配土地價值六十萬二千
      五百九十二元乙節，此有鑑定書在卷（證物外放）可參。
（二）本院所採附圖己案，除將丁案之編號十七部分之道路預定用地，完整移至北側
      而改編號為十五外，其面積並未改變，至於Ａ○○依己案所示編號十六部分，
      較丁案所示編號十五部分，減少約二平方公尺（四捨五入），宙○○、玄○○
      、黃○○（即陳泗湖之繼承人）部分依己案分得之編號十七部分，係將附圖丁
      案之編號十六及編號十八部分二筆土地合併為一筆，面積則略增二平方公尺，
      是則計算Ａ○○及陳泗湖之繼承人分得土地之價值時，自應依其等實際分配之
      土地面積而作增減；惟其二人分得之位置，與受鑑定時之附圖丁案所示位置大
      致相同，按諸常理，其分得之土地之單價，應與前開鑑定書核定之土地單價相
      同（除道路用地外，Ａ○○分得土地單價每坪二萬九千九百八十八元，陳泗湖
      分得土地面積，其中一百十三平方公尺土地之單價為二百六千二百二十二元，
      其餘八十二平方公尺土地單價為二萬九千九百八十八元）；則經換算己案所示
      各共有人分得土地價值結果，除Ａ○○受分配土地價值變更（含道路用地之價
      值）為一百八十九萬三千零十七元（四捨五入），陳泗湖之繼承人為一百八十
      萬零三百六十二元（四捨五入）外，餘均不變。
（三）綜上，本件因兼顧土地現況及分割後，各共有人因本件分割所得土地之價值與
      其等按應有部分應受分配之價值均有差異，而應相互找補，其應補償之人及應
      受補償之人分別如下：
（１）應補償他人者：視同上訴人Ｄ○○二十一萬一千六百三十一元、被上訴人Ｃ○
      ○二十一萬一千六百三十一元、視同上訴人酉○○五萬七千六百六十八元、視
      同上訴人甲○○四萬五千二百六十二元、視同上訴人Ｂ○○八萬一千零三十九
      元、視同上訴人地○○二萬五千七百零一元、視同上訴人丁○○、丑○○二人
      十五萬二千八百五十元、視同上訴人己○○、林金徵（林月嬌之繼承人）二人
      八萬九千二百七十五元、視同上訴人申○○二百二十八元、視同上訴人巳○○
      、辰○○、Ｆ○○三人二百二十八元、視同上訴人癸○○、未○○二百二十八
      元、視同上訴人寅○○三十三萬零八百九十五元、視同上訴人午○○十九萬二
      千五百二十八元。
（２）應受補償者：視同上訴人戌○○、壬○○二人十萬七千六百四十二元、上訴人
      Ａ○○五十六萬七千三百六十六元、視同上訴人宙○○、玄○○、黃○○三人
      六十六萬零二十一元、視同上訴人天○○六萬四千一百三十四元。
（３）視同上訴人Ｄ○○、被上訴人Ｃ○○、視同上訴人酉○○、甲○○、Ｂ○○、
      地○○、丁○○、丑○○、己○○、林金徵（林月嬌之繼承人）、申○○、巳
      ○○、辰○○、Ｆ○○、癸○○、未○○、寅○○、午○○等人各應補償之金
      額，及視同上訴人戌○○、壬○○、上訴人Ａ○○、視同上訴人宙○○、玄○
      ○、黃○○、天○○等人各應受補償之金額均如前述，則依前開判例意旨，應
      提出補償之共有人，對於應受補償之共有人，各應補償之金額，均詳如本判決
      附表一所示。
十一、綜右所述，本件被上訴人請求裁判分割系爭土地固非無據，惟原審判決中，就
      其採用之分割方法部分，尚欠週延，上訴意旨聲明廢棄改判，非無理由，爰將
      原判決除確定部分外廢棄，就土地裁判分割部分，另審酌兩造之利益，當事人
      之意願及注意各個取得部分之經濟效益，並兼顧系爭土地為建地之性質及其社
      會利益，基於公平原則，認以本判決附圖己案所示分割方法為所有分割方案中
      最適當者，爰改判如主文第二項所示，並就應提出補償之共有人各應補償應受
      補償之共有人，諭知如本判決主文第三項所示。至於就被上訴人在原審請求視
      同上訴人Ｅ○○分割共有物之訴部分，因視同上訴人Ｅ○○於原審言詞辯論終
      結前，已非系爭土地之共有人，被上訴人上開請求即屬無據，不應准許；原審
      未予盡察，為視同上訴人Ｅ○○敗訴之判決，自有未洽，上訴意旨指摘原判決
      此部分不當，求予廢棄改判，為有理由，自應由本院予以廢棄改判如主文第五
      項所示。此外被上訴人於上訴後，於本院言詞辯論終結前，另追加聲明視同上
      訴人乙○、戊○○、辛○○、林金徵、謝林奚、己○○、庚○○、子○○、
      亥○○等九人應就其被繼承人林月嬌之所有權應有部分二四分之一辦理繼承登
      記部分，因渠等已辦理繼承登記完畢，已如前述，被上訴人右開追加之訴亦難
      認有理由，應予駁回。再視同上訴人乙○、戊○○、辛○○、謝林奚、己○
      ○、庚○○、子○○、亥○○等八人於本院言詞辯論終結前，已非系爭土地之
      共有人，被上訴人復未請求其等參與本件分割共有物之訴，爰勿庸於主文為准
      駁之諭知，併此敘明。
十二、本件事證已臻明確，兩造其餘攻擊防禦方法，與判決結果無影響，無庸一一論
      列。又本件係因分割共有物而涉訟，被上訴人之行為可認按當時之訴訟程度為
      伸張或防禦權利所必要，故由勝訴之上訴人亦負擔一部訴訟費用，併此敘明。
十三、據上論結，本件上訴為有理由，被上訴人追加之訴為無理由，爰依民事訴訟法
      第四百五十條、第四百六十三條、第三百八十五條第一項前段、第八十一條、
      第八十五條第一項但書、第七十九條但書，判決如主文。
中　　　華　　　民　　　國　　九十一　　年　　　九　　　月　　二十四  　日
　　　　　　　　　　　　　　　　　　臺灣高等法院臺南分院民事第二庭
~B1審判長法官　吳　　志　　誠
~B2　　　法官　李　　素　　靖
~B3　　　法官　李　　文　　賢
右為正本係照原本作成。
不得上訴。
中　　　華　　　民　　　國　　九十一　　年　　　九　　　月　　二十六　　日
~B法院書記官　劉　　清　　洪
~F0
~T40
附表一：應提出補償金額之人對應受補償金額之人之應給付金額
┌──────┬─────┬─────┬───────┬─────┬───────┐
│  應受補償人│戌○○、林│Ａ○○    │黃○○、宙○○│天○○    │              │
│            │火寅      │          │、玄○○      │          │              │
│            │          │          │              │          │              │
│提出補償人  │          │          │              │          │總　　　　　計│
├──────┼─────┼─────┼───────┼─────┼───────┤
│Ｄ○○      │    16282 │    85817 │        99831 │    9701  │        211631│
├──────┼─────┼─────┼───────┼─────┼───────┤
│Ｃ○○      │    16282 │    85817 │        99831 │    9071  │        211631│
├──────┼─────┼─────┼───────┼─────┼───────┤
│酉○○      │     4436 │    23385 │        27203 │    2643  │         57668│
├──────┼─────┼─────┼───────┼─────┼───────┤
│甲○○      │     3482 │    18353 │        21351 │    2075  │         45262│
├──────┼─────┼─────┼───────┼─────┼───────┤
│Ｂ○○      │     6234 │    32862 │        38228 │    3715  │         81039│
├──────┼─────┼─────┼───────┼─────┼───────┤
│地○○      │     1978 │    10422 │        12123 │    1178  │         25701│
├──────┼─────┼─────┼───────┼─────┼───────┤
│丁○○、林志│    11760 │    61981 │        72104 │    7007  │        152850│
│濎          │          │          │              │          │              │
├──────┼─────┼─────┼───────┼─────┼───────┤
│己○○、林金│     6868 │    36202 │        42114 │     4092 │         89275│
│徵          │          │          │              │          │              │
├──────┼─────┼─────┼───────┼─────┼───────┤
│申○○      │       18 │       92 │          108 │       10 │          228 │
├──────┼─────┼─────┼───────┼─────┼───────┤
│巳○○、林東│       18 │       93 │          108 │        9 │          228 │
│清、辰○○  │          │          │              │          │              │
├──────┼─────┼─────┼───────┼─────┼───────┤
│癸○○、林政│       16 │       92 │          108 │       10 │          228 │
│雄          │          │          │              │          │              │
├──────┼─────┼─────┼───────┼─────┼───────┤
│寅○○      │    25456 │   134179 │        156092│    15167 │       330895 │
├──────┼─────┼─────┼───────┼─────┼───────┤
│午○○      │    14812 │    78071 │         90820│     8825 │       192528 │
├──────┼─────┼─────┼───────┼─────┼───────┤
│總  計      │   107642 │   567366 │        660021│    64134 │      0000000 │
└──────┴─────┴─────┴───────┴─────┴───────┘
附表二:
┌───────┬──────────┬──────────┬────────────────┐
│  共有人姓名  │    應有部分        │ 訴訟費用負擔比例   │    備  註                      │
├───────┼──────────┼──────────┼────────────────┤
│  　Ｄ○○　　│    九分之一        │    九分之一        │                                │
├───────┼──────────┼──────────┼────────────────┤
│  　Ｃ○○　　│    九分之一        │    九分之一        │                                │
├───────┼──────────┼──────────┼────────────────┤
│　　酉○○　　│    三六分之一      │    三六分之一      │                                │
├───────┼──────────┼──────────┼────────────────┤
│　　甲○○　　│    三六分之一      │    三六分之一      │                                │
├───────┼──────────┼──────────┼────────────────┤
│　　Ｂ○○　　│    十八分之一      │    十八分之一      │                                │
├───────┼──────────┼──────────┼────────────────┤
│　　地○○　　│    一二分之一      │    一二分之一      │                                │
├───────┼──────────┼──────────┼────────────────┤
│　　丁○○　　│    十六分之一      │    十六分之一      │                                │
├───────┼──────────┼──────────┼────────────────┤
│　　丑○○　　│    四八分之一      │    四八分之一      │                                │
├───────┼──────────┼──────────┼────────────────┤
│　　戌○○　　│  二八八分之三      │  二八八分之三      │                                │
├───────┼──────────┼──────────┼────────────────┤
│　　壬○○　　│  二八八分之三      │  二八八分之三      │                                │
├───────┼──────────┼──────────┼────────────────┤
│　　己○○　　│  二四分之一        │  二四分之一        │                                │
├───────┼──────────┼──────────┼────────────────┤
│　　林金徵　　│  二四分之一        │  二四分之一        │繼承原共有人林月嬌應有部分      │
├───────┼──────────┼──────────┼────────────────┤
│　　申○○　　│  七二０分之一五    │  七二０分之一五    │                                │
├───────┼──────────┼──────────┼────────────────┤
│　　巳○○　　│  七二０分之五      │  七二０分之五      │                                │
├───────┼──────────┼──────────┼────────────────┤
│　　Ｆ○○　　│  七二０分之五      │  七二０分之五      │                                │
├───────┼──────────┼──────────┼────────────────┤
│　　辰○○　　│  七二０分之五      │  七二０分之五      │                                │
├───────┼──────────┼──────────┼────────────────┤
│　　癸○○　　│一四四０分之一五    │一四四０分之一五    │                                │
├───────┼──────────┼──────────┼────────────────┤
│　　未○○　　│一四四０分之一五    │一四四０分之一五    │                                │
├───────┼──────────┼──────────┼────────────────┤
│　　Ａ○○　　│      九分之一      │      九分之一      │                                │
├───────┼──────────┼──────────┼────────────────┤
│　　黃○○　　│    二七分之一      │    二七分之一      │繼承原共有人陳泗湖應有部分      │
├───────┼──────────┼──────────┼────────────────┤
│　　宙○○　　│    二七分之一      │    二七分之一      │繼承原共有人陳泗湖應有部分      │
├───────┼──────────┼──────────┼────────────────┤
│　　玄○○　　│    二七分之一      │    二七分之一      │繼承原共有人陳泗湖應有部分      │
├───────┼──────────┼──────────┼────────────────┤
│　　寅○○　　│    五四分之二      │    五四分之二      │                                │
├───────┼──────────┼──────────┼────────────────┤
│　　天○○　　│    一０八分之六    │    一０八分之六    │                                │
├───────┼──────────┼──────────┼────────────────┤
│　　午○○　　│    五四分之一      │    五四分之一      │                                │
├───────┼──────────┼──────────┼────────────────┤
│  　Ｅ○○　　│       ○           │       ○           │與黃○○、宙○○、玄○○共同繼承│
│              │                    │                    │陳泗湖應有部分九分之一部分，已因│
│              │                    │                    │繼承登記而放棄。                │
├───────┼──────────┼──────────┼────────────────┤
│乙○、戊○○、│       ○           │       ○           │與林金徵共同繼承林月嬌應有部分二│
│辛○○、謝林│                    │                    │四分之一部分，已因繼承登記而放棄│
│奚、己○○、林│                    │                    │。                              │
│文德、子○○、│                    │                    │                                │
│亥○○        │                    │                    │                                │
└───────┴──────────┴──────────┴────────────────┘
